【裁判字號】    99,裁,3586
【裁判日期】    991230
【裁判案由】    違反海關緝私條例
【裁判全文】
最  高  行  政  法  院  裁  定
                                      99年度裁字第3586號
上  訴  人  德鑫企業報關股份有限公司
代  表  人  安朱月寶
被 上訴 人  財政部基隆關稅局
代  表  人  蔡秋吉
上列當事人間違反海關緝私條例事件，上訴人對於中華民國98年
12月9日臺北高等行政法院98年度簡字第9號判決，提起上訴，本
院裁定如下：
    主  文
上訴駁回。
上訴審訴訟費用由上訴人負擔。
    理  由
一、按對於適用簡易程序之裁判提起上訴，須經本院許可。前項
    許可，以訴訟事件所涉及之法律見解具有原則性者為限，行
    政訴訟法第235條定有明文。所謂法律見解具有原則性，係
    指該訴訟事件所涉及之法律問題意義重大，而有加以闡釋之
    必要而言，非以其對於該訴訟當事人之勝敗有無決定性之影
    響為斷，例如原裁判所適用之行政命令有牴觸法律之虞，或
    高等行政法院就同類事件所表示之法律見解存在歧異，或與
    本院向來之見解互相牴觸，有由本院確認或統一法律上意見
    之必要等情形屬之。是當事人對於高等行政法院之簡易判決
    提起上訴時，其上訴狀或理由書對於該事件所涉及之法律見
    解具有原則性部分，自應為相當之敘明，若未為敘明，或所
    敘明者與原則性無關，則本院自應不許可其上訴。
二、本件上訴人主張，民國（下同）97年4月3日修正前之進出口
    報單申報事項更正作業辦法第2條第1項、第2項規定：「（
    第1項）進、出口報單申報事項因筆誤、誤繕或漏列等錯誤
    者，得由納稅義務人…檢具相關文件，向貨物進出口地海關
    申請更正。（第2項）前項錯誤之發生如係報關業者之疏失
    所致者，得由報關業者憑報關時納稅義務人…所提供之報關
    文件向海關申請更正。」另對照97年4月3日修正後之進出口
    報單申報事項更正作業辦法第3條第1項、第2項規定：「（
    第1項）進、出口報單申報事項，於貨物放行前，納稅義務
    人…得向海關申請更正。其更正事項違反關稅法或海關緝私
    條例有關規定者，應於海關核定應審文件、應驗貨物、發現
    不符或接獲走私密報前為之。（第2項）納稅義務人…於貨
    物放行後申請更正者，其更正事項違反關稅法或海關緝私條
    例規定者，應於海關發現不符、接獲走私密報或通知事後稽
    核前為之。」據此，本件96年6月6日申請更正事件，適用行
    為時97年4月3日修正前之進出口報單申報事項更正作業辦法
    之規定，其尚無應於海關核定應審文件、應驗貨物、發現不
    符或接獲走私密報前為之規範。是本件申請更正案，核符規
    定，海關應予核准。上訴人係於96年6月5日15：38：4459上
    傳申報資料，並於96年6月5日15：55：2351即經電腦核定為
    C3（應審應驗）通關方式，上訴人隔日製作報單時，發現發
    票所載金額誤將列載最後項之Letter of Credit AUD25,215
    .08誤報為本件之離岸價格FOB，爰於同日向被上訴人驗貨課
    投單建檔時（96年6月6日10：15：3647），同時檢具申請書
    ，依據進出口報單申報事項更正作業辦法第2條第2項規定，
    申請更正離岸價格為AUD 37,726.08。此時，因驗貨單位僅
    負責查驗貨品是否相符，當時被上訴人並未發現錯誤，嗣經
    驗貨課驗畢後（96年6月7日10：27：1288），移請分類估價
    時，被上訴人始知悉上訴人申報錯誤，爰依據上訴人申請資
    料辦理更正價格資料檔（96年6月7日10：27：1288-96年6月
    7日10：36：2458），按「調查」係指針對某特定事件發動
    其調查權，以確定其行為是否違章之法定程序；而「電腦核
    定」係僅針對連線通關之事項為形式審核，符合電腦預設之
    條件即可通過，其間未涉及認定連線通關申報者相關違章行
    為之程序在內，故兩者不宜混為一談。是以，被上訴人以電
    腦核定通關方式C3之時點，為海關著手調查之時點，洵有擴
    張調查基準日之時點，於法自有未合云云。
三、原判決已於理由中詳述海關對於抽中查驗案件（即C3通關方
    式者），均於抽中時以電腦連線方式通知連線報關人，依據
    『貨物通關自動化實施辦法』第9條及第13條規定，『連線
    業者之連線申報…由海關發出之核定通知於輸入同網路之電
    腦檔案時，推定該通知已到達應受通知之人，並適用關稅法
    規有關規定辦理』，準此，海關電腦核定C3查驗之通知時間
    ，應可視同前揭本部函釋之函查日，即稅捐稽徵法第48條之
    1所稱之調查基準日，從而本案納稅人如未在海關電腦核定
    C3查驗通知之前補報者，應無稅捐稽徵法第48條之1免罰之
    適用。」業經財政部93年3月9日台財稅字第0930451125號函
    釋在案，且該函釋核與相關法規，並無不合。準此，本件上
    訴人既係於被上訴人電腦核定為C3（應審應驗）通關方式，
    進行調查後，始補送進口報單及補提發票、出口裝箱單等文
    件，雖申請審驗方式為「8」（即應審文件），惟並未明確
    指明貨物價格FOB AUD 37,726.08誤載為FOB AUD 25,215.08
    ，而欲更正，亦即，上訴人並未於被上訴人電腦核定C3查驗
    通知之前陳報更正貨物價格，本件核屬已進行調查之案件，
    參據上揭財政部93年3月9日台財稅字第0930451125號函釋，
    自無上揭海關緝私條例第45條之1情節輕微認定標準第15條
    及行為時稅捐稽徵法第48條之1第1項免罰規定之適用，而駁
    回上訴人在原審之訴。
四、上訴人對於原審適用簡易程序所為之判決，提起上訴，仍以
    ：本件上訴人申請審驗方式為8（書面審核），海關核定對
    應通關方式為免驗應審C2或應驗應審C3，核無免驗免審C1之
    可能，從而上訴人無企圖逃漏稅捐之犯意；本件經海關核定
    之通關方式為應驗應審C3，則其後之通關方式猶如免驗應審
    C2，兩者並無差別；上訴人係於海關發現不符或接獲走私密
    報之前，即提出申請更正，被上訴人以電腦核定通關方式C3
    之時點，為海關著手調查之時點，洵有擴張調查基準日時點
    之違法；本件適用行為時97年4月3日修正前進出口報單申請
    事項更正作業辦法之規定，其尚無更正時點之規範，是本件
    申請更正案，核符規定；被上訴人不得另設條件排除海關緝
    私條例第45條之1情節輕微認定標準第15條之規定。本件
    payment by T/T AUD12,511.00元之金額，係屬關稅法第29
    條第3款規定之費用，被上訴人未據查證，即予論罰，不符
    財政部97年8月11日台財關字第09700325030號函令意旨等語
    ，為其論據。惟核其所陳上述理由，係就原審所為論斷、證
    據取捨及事實認定職權之行使為指摘，並無所涉及之法律見
    解具有原則性而需闡釋之情事。另上訴人主張原審法院97年
    度簡字第434號判決之法律見解與本件原判決不同乙節，惟
    原審法院97年度簡字第434號判決，業經本院99年度判字第
    678號判決予以廢棄改判在案。依首開規定及說明，上訴人
    提起上訴，不應許可，其上訴難謂合法，應予駁回。
五、據上論結，本件上訴為不合法。依行政訴訟法第249條第1項
    前段、第104條、民事訴訟法第95條、第78條，裁定如主文
    。
中    華    民    國    99    年    12    月    30    日
                    最高行政法院第三庭
                        審判長法官  劉  鑫  楨
                              法官  陳  國  成
                              法官  胡  方  新
                              法官  曹  瑞  卿
                              法官  林  金  本

以  上  正  本  證  明  與  原  本  無  異
中    華    民    國    99    年    12    月    31    日
                              書記官  郭  育  玎

司法院資訊處製作；財團法人民間司法改革基金會備份。
